【裁判字號】    89,訴,157
【裁判日期】    900116
【裁判案由】    侵權行為損害賠償
【裁判全文】
臺灣高等法院民事判決                              八十九年度訴字第一五七號
    原      告  甲○○
    被      告  乙○○
                丙○○
                          居宜.
右當事人間因請求侵權行為損害賠償事件，本院判決如左︰
    主    文
被告乙○○應給付原告新臺幣（下同）陸拾萬元、被告丙○○應給付原告肆拾萬元及
均自八十九年八月八日起，至清償日止，按年息百分之五計算之利息。
原告其餘之訴駁回。
訴訟費用由被告乙○○負擔十分之三、丙○○負擔十分之二，餘由原告負擔。
    事    實
甲、原告方面：
一、聲明：
    被告丙○○應給付原告新臺幣（下同）壹佰伍拾萬元整，被告乙○○應給付原告
    貳佰萬元整及均自附帶民事訴訟狀繕本送達被告之翌日起至清償日止，按年息百
    分之五計算之利息。
二、陳述：
  (一)被告丙○○為原告之妻，因工作關係，認識被告乙○○，繼而交往密切，乙○○
    明知丙○○，為有配偶之人，二人竟於民國（下同）八十九年一月二日凌晨，在
    台北縣永和市○○路五十一號青獅飯店六０二室內通姦及相姦，嗣經原告報警查
    獲。刑事部分由臺灣板橋地方法院檢察署檢察官提起公訴，經台灣板橋地方法院
    判處罪刑確定。
  (二)被告丙○○於與原告有婚姻關係存續中，竟與他人通姦，且不知悔改，前後離家
    兩次，此次已一年又三個多月，棄兩名稚子於不顧，被告乙○○明知丙○○與原
    告係夫妻關係，竟與之相姦，渠等所為已嚴重損害原告身為配偶之權益。原告身
    為台灣塑膠公司冬山廠福利委員會主任委員，遇此驟變，原告在名譽及工作上受
    到相當嚴重之衝擊及傷害。另被告乙○○身為警務人員知法犯法，為此爰依民法
    第一百九十五條第三項準用同條第一項之規定，向被告丙○○請求賠償一百五十
    萬元之精神慰藉金，向被告乙○○請求賠償二百萬元之精神慰藉金，及均自本件
    附帶民事訴訟狀繕本送達之翌日起至清償日止，按年息百分之五計算之利息。
三、證據：
乙、被告方面：
一、聲明：駁回原告之訴。
二、陳述：
  (一)乙○○部分：被告乙○○已結婚，高中畢業後，在警界服務四、五年，原係銀行
    駐警，承認與丙○○相姦，惟因此事已被記過撤職。現在金門工作，工作不固定
    ，伊有一棟房子，有二個小孩，目前是小學六年級跟三年級，其妻已原諒他。
  (二)丙○○部分：被告丙○○是高中畢業，有二個小孩，一個是小學二年級、一個是
    小學五年級，伊照顧整個家，原告還是對伊不好，伊擔任公司的會計常跑銀行而
    認識在銀行當駐警之乙○○，為了報復原告對伊不好，而與乙○○通姦，伊現住
    娘家，目前也是擔任會計工作，月薪二萬多元，與乙○○已無來往。
    理    由
一、本件原告起訴主張被告丙○○為原告之妻，因工作關係，認識被告乙○○，繼而
    交往密切，乙○○明知丙○○，為有配偶之人，二人竟於民國（下同）八十九年
    一月二日凌晨，在台北縣永和市○○路五十一號青獅飯店六０二室內通姦及相姦
    ，嗣經原告報警查獲。被告之行為已嚴重損害原告身為配偶之權益，並使原告名
    譽受損，致伊精神上感受莫大痛苦，受有非財產上之損害等情，爰依民法第一百
    九十五條第三項準用同條第一項之規定，請求被告丙○○賠償一百五十萬元之精
    神慰藉金、乙○○賠償二百萬元之精神慰藉金，及均自本件附帶民事訴訟狀繕本
    送達之翌日起至清償日止，按年息百分之五計算之利息等語。
二、原告主張被告乙○○明知丙○○係有配偶之人，二人竟於八十九年一月二日凌晨
    ，在台北縣永和市○○路五十一號青獅飯店六０二室內通姦及相姦，嗣經原告報
    警查獲等情，為被告所不否認，刑事部分並台灣板橋地方法院八十九年度易字第
    一０一一號及本院八十九年度上易字第二二三五號判處罪刑確定在案，堪信為真
    實。
三、按因故意或過失，不法侵害他人之權利者，負損害賠償責任，故意以背於善良風
    俗之方法，損害於他人者亦同；又，不法侵害他人，基於父、母、子、女或配偶
    關係之身分法益而情節重大者，被害人雖非財產上之損害，亦得請求賠償相當之
    金額，民法第一百八十四條第一項及第一百九十五條第三項準用同條第一項分別
    定有明文。依民法債編施行法第九條規定，民法第一百九十五條之規定，於民法
    債編修正施行前，不法侵害他人信用、隱私、貞操，或不法侵害其他人格法益或
    基於父、母、子、女、配偶關係之身分法益而情節重大者，亦適用之。查本件被
    告二人之相、通姦行為係發生於八十九年一月二日，雖在八十九年五月五日民法
    債編修正施行前，惟依上開民法債編施行法第九條規定，得適用修正後之民法第
    一百九十五條之規定。查被告等在丙○○與原告於婚姻關係存續期間，發生相、
    通姦行為，自屬侵害原告基於婚姻關係而享有之夫妻身分法益，令其精神上感受
    莫大痛苦，自屬情節重大。從而原告依據修正後之民法第一百九十五條第三項準
    用同條第一項規定，請求被告二人賠償非財產上損害之慰撫金，洵屬有據。
四、按法院對慰撫金之量定，應斟酌兩造之身分、地位、經濟狀況等關係定之，本院
    審酌原告甲○○現在台塑電石廠工作，月入四萬多元，二專畢業；被告乙○○高
    中畢業原是銀行駐警，在警界服務四、五年，因此事已被記過撤職，現在金門工
    作，工作不固定，有一棟房子；被告丙○○高中畢業，目前擔任會計工作，月薪
    二萬多元，及原告所受之痛苦等一切情狀後，認原告請求被告乙○○賠償六十萬
    元、被告丙○○賠償四十萬元，及均自本件附帶民事訴訟狀繕本送達翌日即八十
    九年八月八日起至清償日止，按年息百分之五計算利息之範圍內為有理由，應予
    准許；逾此所為請求，為無理由，應予駁回。
五、據上論結，本件原告之訴為一部有理由，一部無理由，依民事訴訟法第七十九條
    但書、第八十五條第一項，判決如主文。
中      華      民      國     九十     年      一      月     十六     日
                            民事第十五庭
                                審判長法  官  蘇  永  宜
                                      法  官  李  錦  美
                                      法  官  陳  昆  煇
右正本係照原本作成。
被告不得上訴。
原告如不服本判決，應於收受送達後二十日內向本院提出上訴書狀，其未表明上訴理
由者，應於提出上訴後二十日內向本院補提理由書狀（均須按他造當事人之人數附繕
本）上訴時應提出委任律師或具有律師資格之人之委任狀；委任有律師資格者，另應
附具律師及格證書及釋明委任人與受任人有民事訴訟法第四百六十六條之一第一項但
書或第二項（詳附註）所定關係之釋明文書影本。
中      華      民      國     九十     年      一      月     十七     日
                                      書記官  顧  正  榕
附註：
民事訴訟法第四百六十六條之一（第一項、第二項）：
對於第二審判決上訴，上訴人應委任律師為訴訟代理人。但上訴人或其法定代理人具
有律師資格者，不在此限。
上訴人之配偶、三親等內之血親、二親等內之姻親，或上訴人為法人、中央或地方機
關時，其所屬專任人員具有律師資格並經法院認為適當者，亦得為第三審訴訟代理人
。


司法院資訊處製作；財團法人民間司法改革基金會備份。
